臺灣新竹地方法院刑事判決　　　　　　　96年度交訴字第24號
公　訴　人　臺灣新竹地方法院檢察署檢察官
被　　　告　甲○○
上列被告因公共危險案件，經檢察官提起公訴（96年度偵字第12
號），本院判決如下：
    主  文
甲○○駕駛動力交通工具肇事，致人受傷而逃逸，處有期徒刑壹
年，減為有期徒刑陸月，如易科罰金，以銀元佰元即新臺幣玖
佰元折算壹日。
    事  實
一、甲○○（所涉業務過失致人於死罪，業經臺灣高等法院以96
    年度交上訴字第75號判決判處有期徒刑6 月，現正上訴最高
    法院中）於民國92年10月1 日某時許，駕駛車牌號碼606-GS
    號、車體KY-58號營業曳引車，沿新竹縣湖口鄉○○路○段雙
    向四車道路段之內側車道，由湖口往省道臺一線方向行駛，
    迨同日13時55分許，行經新竹縣湖口鄉○○路○段240號前道
    路縮減為雙向二車道之路段，應注意其右前方既有機車在行
    駛，且因其駕駛之聯結車車體龐大，而其右前方路邊又有車
    輛佔用他車通行之處所，在其駕駛車輛超車之動作行進中，
    其前方車道外側能留供機車行駛之空間不足，於駕駛聯結車
    欲超越原在右前方行駛之機車時，自應依此特殊路況，注意
    上開行進中機車之行駛狀況，並保持適當之安全間隔及併行
    距離，隨時採取必要之安全措施，以避免危險之發生，而依
    當時之天候陰、日間自然光線、路面乾燥、無缺陷、路上有
    停車之柏油路面，且視距尚屬良好等情，客觀上又無不能注
    意之情事，竟疏於注意上情，適同向右前方有丙○○明知服
    用酒類或其他相類之物後，將使駕駛機車時之注意力減低、
    反應能力變慢，竟仍駕駛車牌號碼QRH-169 號輕型機車，亦
    沿上開路段同向行駛，而甲○○駕駛聯結車於超越原行駛於
    其右前方之丙○○機車時，疏未注意該機車行進之動向並與
    之保持適當之安全間隔及併行距離，丙○○因酒後騎車反應
    能力較慢，突遇左後側近身之龐大聯結車超車為予閃避，乃
    改變機車原本之行進方向而略右偏離至車道邊線外側，適高
    淑蘋（所涉過失致人於死罪，業經本院以95年度交訴字第 8
    號判決判處拘役30日，緩刑2 年確定）將其所有之車牌號碼
    9E-8550號自用休旅車逆向偏右停放於新竹縣湖口鄉○○路○
    段240 號前該車道縮減處，影響車輛通行，丙○○因被上開
    聯結車近身超車而將機車往右略偏離至車道邊線外側時，機
    車車頭前導流板與前輪遂撞擊高淑蘋逆向停放於道路外側之
    休旅車右前車角保險桿後，再往左前方向滑入車道外側而人
    車倒地，受有頭胸部鈍力傷合併腦出血、右側肋骨及頭骨骨
    折之傷害，而甲○○明知於駕駛車輛肇事致人受有傷害後，
    應即採取救護或其他必要措施，不得駛離，竟於右後照鏡中
    看到丙○○之機車碰撞到休旅車後倒在路中間後，仍未下車
    察看，不顧倒地受傷之丙○○，基於肇事逃逸之犯意，竟駕
    車離開現場，而丙○○經送醫後，延至同月8 日10時許不治
    死亡。嗣經警循線通知甲○○返回現場，始悉上情。
二、案經新竹縣警察局竹北分局報告臺灣新竹地方法院檢察署檢
    察官偵查起訴。
    理  由
一、證據能力有無之判斷：
    本件認定事實所引用之本件卷內所有卷證資料（包含人證與
    文書證據、物證等證據），並無證據證明係公務員違背法定
    程序所取得，且卷內之各項文書證據，亦無刑事訴訟法第15
    9條之4第1款、第2款顯有不可信之情況，而不得作為證據之
    情形，或有刑事訴訟法第159條之4第3 款其他可信特別情況
    下所製作之文書，而得作為證據，則依刑事訴訟法第159 條
    至第159條之5規定，本件認定事實所引用之本件卷證所有證
    據，均認有證據能力，先予敘明。
二、認定犯罪事實所憑之證據及認定之理由：
(一)、訊據被告甲○○固坦承有於92年10月1 日某時許，駕駛車牌
    號碼606-GS號、車體KY-58 號營業曳引車，沿新竹縣湖口鄉
    ○○路○ 段雙向四車道路段之內側車道，由湖口往省道臺一
    線方向行駛，迨同日13時55分許，行經新竹縣湖口鄉○○路
    ○段240號前道路縮減為雙向二車道之路段超越被害人丙○○
    所駕駛之機車，並從右後照鏡看到被害人丙○○之機車碰撞
    到休旅車後倒在路中間等情不諱，惟矢口否認有肇事逃逸之
    犯行，辯稱略以：我對中央警察大學鑑定報告內容有疑慮，
    我認為我沒有碰撞到被害人丙○○，所以我才把車開走云云
    。
(二)、經查：
１、被告駕駛聯結車於超越被害人丙○○所駕駛之機車後，被害
    人丙○○撞擊路邊停放之車輛，因而人車倒地，受有頭胸部
    鈍力傷合併腦出血之傷害，經送醫後，延至同年10月8 日10
    時許不治死亡之事實，業據被告供承在卷（503號相驗卷第1
    1頁至第12頁、22號偵查卷第57頁、本院8號卷第181 頁、本
    院24號卷第68頁至第69頁），並有道路交通事故調查報告表
    (一)、(二)（503號相驗卷第14頁、第15頁）、現場圖（503號相
    驗卷第13頁）、現場及車損照片（503號相驗卷第18頁至第2
    6頁、第39頁至第45頁）、履勘現場筆錄（503號相驗卷第33
    頁、22號偵查卷第37頁）、臺灣新竹地方法院檢察署勘驗筆
    錄（503號相驗卷第27頁）、相驗屍體證明書（503號相驗卷
    第28頁）及驗斷書（503 號相驗卷第46頁至第52頁）在卷可
    稽。
２、目擊證人即當時在對向車道行駛之駕駛人乙○○於本院95年
    度交訴字第8 號案件審理時具結證述：「在縮減車道之時，
    卡車超越機車」、「機車還沒有倒下去之前，他離卡車很近
    的時候我就看到，就是我聽到撞擊聲的時候，我一轉過去，
    他還沒有倒」、「（你當時距離機車倒地的位置有多遠？）
    距離大概5公尺」、「當時就只有我們3臺車子」、「我看到
    大卡車的時候，他還沒有在減縮車道上，那時候機車還在他
    的前面」、「快到縮減車道的時候，卡車就超過機車」、「
    （你剛才說你是先聽到聲音之後才回頭看，你看到被害人很
    貼近卡車的右後方，大概已經多近？）不到20公分，他的臉
    很貼近卡車，我看到之後被害人就慢慢地往右邊倒」、「（
    卡車超越機車多久聽到聲音？）跟我交會之後，我快到車尾
    的時候就先聽到聲音，那時候我已經到寬的路了」等語（本
    院8 號卷第129頁至第133頁）；復於本案審理時證稱：「我
    看到的時候，被告的聯結車和被害人的機車還在兩線的車道
    上面行駛，剛看到的時候，機車在聯結車的前面，距離沒有
    很遠，機車就是在聯結車車頭旁邊一點點，兩車相距大約 1
    公尺左右的距離，當時我距離他們二車大約7、8公尺遠左右
    ，那個時候還沒有進入縮減車道，我機車再往前一點就到縮
    減車道的地方，機車和聯結車再往前一點點就進入縮減車道
    的地方，我們交會的地點大概在縮減車道左右的地方，我準
    備要出縮減車道，他們要進入縮減車道，被害人機車和聯結
    車的距離大約1 公尺左右」、「（有無印象是聯結車先進入
    縮減車道還是機車先進入縮減車道？）兩車距離很近，機車
    有先進入縮減車道，聯結車進入以後超過機車」、「（進入
    縮減車道的時候，妳看見被害人和被告兩車之間的間隔是否
    很接近？）大約50公分左右，也就是原來間隔的一半」、「
    （妳說在進入縮減車道的地方，聯結車超越機車，兩車距離
    50公分左右，機車的旁邊有無道路空隙？）幾乎沒有什麼空
    隙」等語（本院24號卷第63頁）。衡以證人乙○○與被告、
    被害人並不相識，當屬中立不偏袒任何一方而為真實之陳述
    ，且倘涉偽證，其刑責較諸被告所涉肇事逃逸犯行更重，當
    無設詞誣陷被告而自陷偽證刑責之理，證言平允可信。參以
    被告亦自承：「在未進入縮減車道之前，我和被害人的機車
    距離有1 公尺，而且我車速比較快，我超過被害人機車…」
    等語（本院24號卷第69頁），可見被告於行駛中已然發現機
    車在右前方，而於縮減車道時超越該機車之事實，應可認定
    。
３、又因現場中正路2 段於過上開路口後之車道有所縮減（即由
    雙向四車道縮為雙向二車道），原行駛於右側之機車於駛過
    路口後，依該路段路型其行向應先由右往左亦即必須向左偏
    ，駛入縮減之中正路2 段唯一之車道外側或車道外側邊緣線
    附近行駛之事實，有道路交通事故現場圖、採證照片，及檢
    察官履勘現場筆錄所附之照片、證人即警員林高沅補呈之道
    路交通事故現場圖、現場照片在卷可參。而當時被告之聯結
    車前方右側之中正路2 段縮減路段車道外側邊緣，有車牌號
    碼9E-8550 號自用休旅車以車頭逆向且與車道邊線呈向右側
    偏向之角度停放等情，亦有上開採證照片為證。再被告駕駛
    之聯結車後半段之拖車車寬2.5公尺，被害人之機車寬度0.7
    公尺，該處中正路2 段之縮減車道由5.8公尺縮減為4.0公尺
    之事實，亦有上揭現場圖、中央警察大學94年12月29日校鑑
    科字第0940004232號鑑定書在卷可查。因被告駕駛之營業曳
    引車車體龐大，再加以前方右側路邊有車輛停放，在其車採
    取超越之動作行進中，該縮減路段唯一之車道能留供機車行
    駛之空間顯已不足，則被告於駕駛聯結車欲超越原在其右前
    方行駛之機車時，自應依照此一特殊路況，注意原在其營業
    曳引車右前方行進中機車之行駛狀況，並與之保持適當之安
    全間隔及併行距離。
４、然因被告所駕駛之營業曳引車車體龐大，因存在速率差，行
    進中產生之氣流較大，可能使在旁行駛中機車之穩定性受影
    響，且被害人丙○○駕駛機車欲由雙向四車道之外側進入雙
    向二車道時，必需由右往左方向切入縮減後之車道，在被害
    人丙○○飲酒後駕車之情況下，其本身操控能力可能較平時
    低，此時又遭被告駕駛之營業曳引車超車，自會產生較大之
    氣流，且未保持適當安全間隔，自對近距離之機車騎士被害
    人丙○○造成壓迫感，此參證人乙○○於本院95年度交訴字
    第8 號審理時證述：「（經過大卡車旁邊會有氣流嗎？）當
    天狀況有」、「（你靠近白線為何卡車過來的時候你還想要
    往旁邊閃？）道路已經減縮了，卡車很大臺，就會想要趕快
    騎旁邊一點」、「（妳與卡車交會的時候與卡車間隔大概有
    多遠？）2、3公尺左右」、「（卡車過來你有無何感受？）
    有一陣風」等語益明（見原審卷第131頁至第132頁）。是於
    當時情況下，被害人丙○○為閃避欲超車之營業曳引車而略
    向右偏行，乃不慎撞擊逆向停放於道路外側之休旅車之事實
    ，亦可認定。
５、至於案發後92年10月9 日經警局對事故車輛進行勘驗：、
    經勘察該輕機車左側車身、手把未發現有明顯其他顏色油漆
    轉印痕跡，其刮擦痕跡研判係倒地後與地面刮擦所致。、
    勘察聯結車之右側車身、車輪等處，均未發現有明顯輕機車
    油漆轉印痕跡，有新竹縣警察局92年11月5 日竹縣警刑四字
    第0920010295號函在卷可參（503 號相驗卷第37頁至第38頁
    ）。而證人林高沅即現場處理員警於本院95年度交訴字第 8
    號審理時證述：「案發當天至現場處理時，未發現聯結車有
    擦撞之痕跡」等語，並有現場拍照等情（本院8號卷第136頁
    ），復有照片在卷可稽。即並無證據證明被告所駕駛之營業
    曳引車與被害人丙○○所駕駛之機車二車間有擦撞，惟由前
    揭說明，本件車禍係由於被告所駕駛之營業曳引車超車時與
    被害人丙○○所駕駛之機車過於接近，導致當時酒醉狀態而
    本身操控能力不佳之被害人丙○○為閃避而偏右致撞擊右側
    不當停車之車輛所致，故二車並無擦碰之事證，尚不足為被
    告有利之認定。
６、按汽車行駛時，駕駛人應注意車前狀況及兩車併行之間隔，
    並隨時採取必要之安全措施；又汽車超車時，於超越時應於
    前車左側保持半公尺以上之間隔超過，道路交通安全規則第
    94條第3項、第101條第5 款定有明文，被告駕車自應遵守上
    開規定。又依卷附之道路交通事故調查報告表(一)所載，當時
    之天候陰、日間自然光線、路面乾燥、無缺陷、路上有停車
    之柏油路面，且視距尚屬良好等情（503 號相驗卷第14頁）
    ，客觀上無不能注意之情事。是被告於超越原行駛於其右前
    方之機車時，竟疏未注意該機車之行駛狀況，及上開路段縮
    減並於路邊停有車子之路況，加以未與之保持適當之安全間
    隔及併行距離，貿然於前開機車欲進入縮減車道時超車，因
    二車過於貼近，造成被害人丙○○因感到壓迫，而採取閃避
    之動作，終使被害人丙○○之機車改變原本由右往左進入縮
    減車道之行進方向而略向右偏離至邊線外側撞擊路邊之停放
    車輛，以致肇事，因而造成被害人丙○○死亡，被告之駕車
    行為顯有過失，且被告過失駕車肇事行為與被害人死亡結果
    間，具有相當因果關係。
７、本件經中央警察大學鑑定，亦認為：甲（即被告駕駛之聯結
    車）、乙（即被害人之機車）兩車併行於中正路2段240號前
    之道路縮減為二車道之路段前，由於該處路型又有彎度，於
    道路縮減路段，道路右側又有逆向停放之丙車（9E-8550 號
    自小客車），乙機車酒後駕車，於路段與甲車併行時，有可
    能受甲車超越時之影響及本身操控之情形，導致乙機車碰撞
    丙車，傷重死亡之事故，有中央警察大學94年12月29日校鑑
    科字第0940004232 號鑑定書1份附卷可查，亦認為被告與被
    害人皆有過失。而此鑑定係經檢察官委請中央警察大學本於
    專業鑑定，鑑定報告中就鑑定之經過及結果詳細記載，自具
    證據能力。至被告雖認為上開鑑定報告認定之情況有誤，多
    所推測，據以論斷之結果自不正確云云。惟詳觀該鑑定內容
    ，已說明道路減縮及該路段右彎之路型，而記載：「該路段
    二車進入縮減路段時，行經該縮減路段處之車輛，其車頭之
    行徑，應會順藉此小幅度右彎之路型，先由右往左進入縮減
    車道的方向，偏向中央分向限制線行駛，接著再依路再由左
    向右彎至直路車道上之行徑，因此，甲、乙兩車在進入縮減
    路段時，其併行過程中，依該處路往之狀況，甲車由後超越
    時，乙機車應有可能受限於車道面積縮減之影響，導致乙機
    車行駛至邊線外側」、「又在大曳引車在超越乙機車過程中
    ，會產生較大之氣流，其影響車身旁行駛機車之穩定情形，
    不以有碰觸為必要」，是上揭鑑定報告就該段路縮減、路型
    右彎及車輛行徑方向均有詳細論述，報告中所謂機車向前直
    行，不過就行向為概括一般性之描述，非於鑑定過程中未注
    意縮減及彎幅之事實。另該校95年6月6日校鑑科字第095000
    2596號函亦稱：「…本理由重點在於強調該處道路縮減漸變
    段，該路型又有彎度，道路右側又有逆向停放之丙車…當車
    輛併行進入該縮減車道時，外側行駛之車輛，會受到內側大
    型車輛逼近，遭致乙機車駕駛人產生壓迫感，而採取閃避之
    動作。因此，本理由分析意旨為，在此道路縮減路段，甲車
    進入路口最寬處為4.9 公尺時，甲、乙兩車行車間隔尚未影
    響，但在進入道路縮減漸變段時，甲車做超越之駕駛行為時
    ，乙機車應有受影響之可能」等情（本院8 號卷第90頁），
    顯見此際被告所駕駛之營業曳引車與被害人丙○○所駕駛之
    機車二車太過接近，故被告聯結車未保持安全距離為重要之
    肇事因素。
８、至臺灣省竹苗區車輛行車事故鑑定委員會於93年1 月14日出
    具之竹鑑字第930060號鑑定意見書及臺灣省車輛行車事故覆
    議鑑定委員會93年3月31日府覆議字第9310111號覆議意見書
    函（5857號偵查卷第24頁至第27頁、第53頁），雖均認被告
    駕駛半聯結車無肇事因素。惟臺灣省竹苗區車輛行車事故鑑
    定委員會肇事分析之佐證資料，未及參酌證人乙○○之證言
    ，而誤認被告駕駛上開聯結車駛離後，被害人方自行撞擊路
    旁之車輛，與認定之事實尚有出入，其事實經過之認定顯與
    實情不符。而當時鑑定資料中，證人呂玉蓮（即乙○○之母
    ，當時乘坐乙○○機車後座）於警詢時稱：「我看到一輛機
    車正對面車道駛來…有一輛砂石車從他旁邊開過去，砂石車
    開過後，丙○○所騎乘的機車就倒地…」、「我看到的是砂
    石車駛過後，機車才倒地」等語（503號相驗卷第7頁反面）
    ，於偵查中稱：「我看到陳先生倒在地上時，那部車輛的車
    尾距離他倒地的位置約20到30公尺…」等語（503 號相驗卷
    第29頁反面），惟因呂玉蓮是聽到聲音後才回頭看到，故所
    陳述的是倒地後之情形，與證人乙○○在死者機車尚未倒地
    之前即已看到而為陳述之情形有別，前揭鑑定以證人呂玉蓮
    之證詞參酌無其他碰撞跡證而作出被告無過失之結論，就事
    實之判斷有誤，所為鑑定結果自無足採，附此敘明。
(三)、次查：
１、被告於本案審理時供稱：「（當時被害人機車碰撞到休旅車
    的時候，被害人的機車是在你的聯結車右後方，你當下如何
    判斷說被害人機車不是你碰撞到的？）因為我從後視鏡看，
    被害人的機車是在我車後倒向馬路中間，如果是我的車碰撞
    到的話，應該是倒向路邊，所以我判斷應該不是我碰撞到的
    」、「（你從後視鏡當中，確實有看到被害人倒地？）已經
    快要倒地，我有看到」、「（被害人機車碰到停在路旁的休
    旅車，你是否有看到或聽到聲音？）我聽到碰撞聲音，但是
    沒有親眼看到碰撞的情形，就看到機車倒地」、「（如何判
    斷這個碰撞聲音如何造成的？）我從後視鏡看到路邊有休旅
    車，機車從休旅車的反方向倒在路中間，所以我直覺認為被
    害人機車是碰到休旅車才倒地」、「（邏輯上有無可能是你
    的聯結車碰撞到被害人機車，造成被害人機車再碰撞到休旅
    車的可能性？）有」、「（是否也有可能你的聯結車壓迫或
    輕微碰撞到被害人機車，以致於被害人機車再碰撞到休旅車
    後倒地？）有可能…」、「（你是職業駕駛人，所謂肇事責
    任你應該知道不以雙方面一定有碰撞為必要，是否知道？）
    我知道」、「（按照證人乙○○的證述，當時當地只有證人
    和被害人機車以及你的聯結車在行駛，是否如此？）是的」
    、「（所以當時同向的車輛只有你和被害人機車在現場，而
    且都是行經休旅車之後發生被害人倒地受傷死亡的情形，難
    道你都不會認為可能跟你有關係嗎？）我確定被害人機車撞
    到銀色的休旅車，那是我的直覺，認為我沒有碰撞到被害人
    的機車，而且我確實沒有親眼看到機車碰撞到休旅車」等語
    （本院24號卷第68頁至第71頁），足認被告確實明確知悉肇
    事地點僅有被告、被害人丙○○及證人乙○○3 輛車在行駛
    中，且被害人丙○○係於被告超越其所駕駛之機車後隨即碰
    撞到路旁停放之休旅車倒地，極有可能係因其駕駛行為而受
    有傷害，然為規避業務過失傷害或業務過失致死之責任，心
    生恐慌，以致不顧車禍現場倒地之被害人丙○○，而出於逃
    逸之意思而駕車離開肇事現場無誤。
２、又按刑法第185條之4之駕駛動力交通工具，肇事致人死傷逃
    逸罪成立，祇以行為人有駕駛動力交通工具肇事，致人死傷
    而逃逸之事實為已足，至行為人對於肇事行為有否過失，則
    非所問，最高法院89年度台上字第6270、第6514號、92年度
    台上字第5747號、第6541號判決意旨可資參照，再按該罪所
    保護之法益非僅為個人之生命、身體安全，尚為促使駕駛人
    於肇事後能對被害人即時救護，以減少死傷，側重社會公共
    安全之維護，最高法院93年度台上字第5585號判決意旨亦可
    資參照。從而，駕駛動力交通工具肇事致人死傷，縱無肇事
    責任，苟已逃逸，亦應課以肇事逃逸之責，況本件被告應負
    業務過失致死之責任，業據本院認定如上，故本件事證明確
    ，被告肇事逃逸之犯行明確，自應依法論科。
三、論罪：
    核被告甲○○所為，係犯刑法第185條之4之肇事逃逸公共危
    險罪。
四、科刑：
(一)、按被告行為後，94年2月2日修正公布之刑法（下稱新法）已
    於95年7月1日施行，新法第2條第1項「行為後法律有變更者
    ，適用行為時之法律。但行為後之法律有利於行為人者，適
    用最有利於行為人之法律」之規定，係規範行為後法律變更
    所生新舊法律比較適用之準據法，於新法施行後，自應適用
    新法第2條第1項之規定，為「從舊從輕」之原則為比較。又
    新法第35條，乃刑之重輕之法定次序與標準，應適用裁判時
    之新法第35條之規定。新法第2條第1項係採「從舊從輕」原
    則，適用最有利於行為人之法律。且依新法第2條第1項比較
    時，應就罪刑有關之共犯、未遂犯、連續犯、牽連犯、結合
    犯以及累犯加重、自首減輕暨其他法定加減原因（如身分加
    減）與加減例等一切情形，綜其全部之結果而為比較後，予
    以整體適用，不能割裂而分別適用有利益之條文。又關於易
    科罰金之折算標準、易服勞役之折算標準及期限、罰金與死
    刑是否併予執行、多數有期徒刑定應執行之刑時之最高刑期
    之限制等之修正，事涉行為人易刑折算標準金額之多寡與期
    限之長短及定執行刑時能否就罰金刑併予執行或有期徒刑定
    應執行之刑時最高度之限制，亦均屬依新法第2條第1項所應
    比較適用法律之範圍。（最高法院95年5月23日第8次刑事庭
    會議決議及最高法院24年上字第4634號、24年上字第5292號
    、27年上字第2615號判例可資參照）。
(二)、次按，法律有變更而須為新、舊法之比較以定其適用之目的
    ，係為保障行為人之既有法律地位不致因法律之修正而受到
    更不利益之結果並兼顧行為人之利益，非必斤斤計較於法律
    體系適用之完整性，況且基於法規之性質，如程序性之法律
    或事涉執行之緩刑規定，依法理係均應適用新法為宜，或因
    法律另有規定，如新法第2條第2項規定「非拘束人身自由之
    保安處分適用裁判時之法律」，新法施行法第3 條之1第3項
    規定「於94年1月7日刑法修正施行前犯併合處罰數罪中之一
    罪，且該數罪均符合第41條第1 項得易科罰金之規定者，適
    用90年1月4日修正之刑法第41條第2 項規定」，即有此情形
    係一律適用行為時法之舊法，可知遇有法律修正而須選擇適
    用新法或舊法時，須依法規之性質或視法律是否另有規定，
    而可依個別之特性而割裂分別適用新法或舊法，至所謂數項
    經修正之法律須整體比較適用以維持法律體系之完整性，應
    指各該法律在適用上具有「依附及相互關聯」之情形，準此
    ，就罪、刑有關之規定諸如共犯、未遂犯、連續犯、牽連犯
    、結合犯以及累犯加重、自首減輕暨其他法定加減原因（如
    身分加減）與加減例等一切情形，應綜其全部之結果而為比
    較後整體適用，不能割裂而分別適用有利益之條文，即個別
    宣告刑雖屬單一之結論，然實係經綜合考量整體適用各相關
    罪、刑規定之所得，因此，宣告刑所據以決定之各相關罪、
    刑規定，顯具適用上之「依附及相互關聯」之特性，自須同
    其新、舊法整體適用。惟「易刑」或「定執行刑」係規範宣
    告刑得或應如何執行之法律，性質屬於刑之宣告後應否適用
    問題之規定，是在未為刑之宣告前亦無可能確定應否適用而
    預先選定須適用新或舊法，故其與罪、刑之規定顯不具適用
    上之「依附及相互關聯」之特性，自無須與罪、刑之規定同
    其新、舊法之整體適用，當得依其本身之性質而各別為新、
    舊、利、弊之比較後個別定其法律之適用。
(三)、經查：與罪、刑無關但須依新法第2條第1項規定為利、弊之
    比較以定如何適用之法律變更部分：關於易科罰金之折算標
    準部分，被告行為時之舊刑法第41條第1 項前段規定：「犯
    最重本刑為5年以下有期徒刑以下之刑之罪，而受6個月以下
    有期徒刑或拘役之宣告，因身體、教育、職業、家庭之關係
    或其他正當事由，執行顯有困難者，得以1元以上3元以下折
    算1 日，易科罰金」，上開易科罰金折算標準，並依被告行
    為時之罰金罰鍰提高標準條例第2 條前段（現已刪除）規定
    ，就其原定數額提高為100倍折算1日，則被告行為時之易科
    罰金折算標準，應以銀元100元以上300元以下折算1 日，經
    折算為新臺幣後，應以新臺幣300元以上900元以下折算1 日
    。惟被告行為後之新刑法第41條第1 項前段則規定：「犯最
    重本刑為5年以下有期徒刑以下之刑之罪，而受6個月以下有
    期徒刑或拘役之宣告者，得以新臺幣1,000元、2,000元或3,
    000元折算1日，易科罰金」，比較修正前後之易科罰金折算
    標準，以適用被告行為時之舊刑法規定，並同時引用被告行
    為時之罰金罰鍰提高標準條例第2 條之規定，較有利於被告
    。
(四)、爰審酌本件交通事故係因被告之重大過失所致，造成被害人
    寶貴之生命喪失，肇事後復未協助救護、旋即逃逸，罔顧他
    人生命、身體，犯罪後否認犯行，拒不賠償被害人家屬，態
    度惡劣，惟被害人飲酒後駕車與有過失等一切情狀，爰量處
    如主文所示之刑。又被告犯罪時間係在96年4 月24日以前，
    所犯又非中華民國九十六年罪犯減刑條例第3 條列舉不予減
    刑之罪名，爰併依中華民國九十六年罪犯減刑條例第2條第1
    項第3款、第7條之規定於判決時同時諭知減其宣告刑期2 分
    之1，及依同條例第9條之規定，併諭知易科罰金之折算標準
    （詳如上述）。
五、據上論斷，應依刑事訴訟法第299條第1項前段，刑法第2 條
    第1項前段、第185條之4，修正前刑法第41條第1項前段，修
    正刪除前罰金罰鍰提高標準條例第2 條，中華民國九十六年
    罪犯減刑條例第2條第1項第3款、第7條、第9 條，判決如主
    文。
本案經檢察官鄒茂瑜到庭執行職務。
中　　華　　民　　國　　96　　年　　8 　　月　　16　　日
                  刑事第三庭審判長法　官  汪銘欽
　                                法  官  林惠君
                                  法  官  楊數盈
以上正本證明與原本無異。
如不服本判決應於收受本判決後十日內向本院提出上訴書狀，其
未敘述上訴理由者，並得於提起上訴後十日內向本院補提理由書
狀( 均須按他造當事人之人數附繕本 )「切勿逕送上級法院」。
                                  書記官  謝國聖
中　　華　　民　　國　　96　　年　　8 　　月　　16　　日
附錄本案論罪科刑法條：
刑法第185條之4
駕駛動力交通工具肇事，致人死傷而逃逸者，處6月以上5年以下
有期徒刑。
